臺灣嘉義地方法院民事裁定
109年度監宣字第339號
聲  請  人  呂鏡松  

相  對  人  呂黃罔市


關  係  人  呂麟峻  


            呂華霖  

            呂淳鈺  

上列當事人間請求監護宣告事件，本院裁定如下：
    主  文
宣告呂黃罔市（女，民國00年00月00日生，身分證統一編號：Z0
00000000號）為受監護宣告之人。
選定呂麟峻（男，民國00年0月00日生，身分證統一編號：Z0000
00000號）為受監護宣告人呂黃罔市之監護人。
指定呂鏡松（男，民國00年0月00日生，身分證統一編號：Z0000
00000號）為會同開具財產清冊之人。
聲請程序費用新臺幣壹仟元由受監護宣告之人呂黃罔市負擔。
    理  由
一、聲請意旨略以：聲請人為相對人之次男，相對人因阿茲海默
    症，致不能為意思表示或受意思表示，有身心障礙證明可證
    ，爰依民法第14條、第1110條、第1111條及家事事件法第16
    4條規定，請求裁定相對人為受監護宣告之人，並選定關係
    人呂麟峻為監護人，暨指定聲請人為會同開具財清冊之人等
    語。
二、按對於因精神障礙或其他心智缺陷，致不能為意思表示或受
    意思表示，或不能辨識其意思表示之效果者，法院得因本人
    、配偶、四親等內之親屬、最近一年有同居事實之其他親屬
    、檢察官、主管機關或社會福利機構之聲請，為監護之宣告
    ；受監護宣告之人應置監護人。法院為監護之宣告時，應依
    職權就配偶、四親等內之親屬、最近一年有同居事實之其他
    親屬、主管機關、社會福利機構或其他適當之人選定一人或
    數人為監護人，並同時指定會同開具財產清冊之人。法院為
    前項選定及指定前，得命主管機關或社會福利機構進行訪視
    ，提出調查報告及建議。監護之聲請人或利害關係人亦得提
    出相關資料或證據，供法院斟酌。法院選定監護人時，應依
    受監護宣告之人之最佳利益，優先考量受監護宣告之人之意
    見，審酌一切情狀，並注意下列事項：（一）受監護宣告之
    人之身心狀態與生活及財產狀況。（二）受監護宣告之人與
    其配偶、子女或其他共同生活之人間之情感狀況。（三）監
    護人之職業、經歷、意見及其與受監護宣告之人之利害關係
    。（四）法人為監護人時，其事業之種類與內容，法人及其
    代表人與受監護宣告之人之利害關係。民法第14條第1 項、
    第1110條、第1111條、第1111條之1分別定有明文。
三、經查，聲請人主張之事實，業據提出身心障礙證明、戶籍謄
    本、親屬系統表附卷可稽。嗣經本院審驗相對人之精神及心
    智狀況，於戴德森醫療財團法人嘉義基督教醫院趙星豪醫師
    前訊問相對人，其回答：「（呂黃罔市？）（相對人未答，
    點頭）、「（指聲請人）（他是你什麼人？）我在我家。」
    、「（今天星期幾？）我在家，沒有出去外面」，再經趙星
    豪鑑定醫師為鑑定結果略以：相對人罹患失智症多年，認知
    功能退化，在鑑定時雖然意識清醒，但對問題大部分無法理
    解且回應錯誤，顯見其定向感與記憶力已有重度缺損，有精
    神障礙或其他心智缺陷，致不能為意思表示或受意思表示，
    或不能辨識其意思之效果，建議為監護宣告等情，有本院11
    0年1月13日勘驗筆錄及精神鑑定報告書在卷可稽。本院審酌
    上開勘驗結果及鑑定意見，認相對人已不能為意思表示或受
    意思表示，從而聲請人聲請對相對人為監護之宣告，為有理
    由，應予准許。
四、本件相對人既受監護之宣告，自應為其選定監護人及指定會
    同開具財產清冊之人。查相對人之最近親屬為其配偶呂華霖
    ，及其子女即聲請人、關係人呂麟峻、關係人呂淳鈺等人，
    關係人呂麟峻表示同意擔任相對人之監護人，聲請人亦同意
    擔任相對人會同開具財產清冊之人等情，有戶籍謄本、親屬
    同意書在卷可參。本院參酌聲請人、關係人呂麟峻均為相對
    人至親及其等之意願，認由關係人呂麟峻任相對人之監護人
    ，最能符合受監護宣告之人之最佳利益，爰選定關係人呂麟
    峻為相對人之監護人，並指定聲請人為會同開具財產清冊之
    人。
五、末按民法第1113條準用同法第1099條、第1099條之1之規定
    ，監護開始時，監護人對於受監護人之財產，應依規定會同
    遺囑指定、當地直轄市、縣（市）政府指派或法院指定之人
    ，於二個月內開具財產清冊，並陳報法院；於前條之財產清
    冊開具完成並陳報法院前，監護人對於受監護人之財產，僅
    得為管理上必要之行為。本件關係人呂麟峻既任相對人之監
    護人，其於監護開始時，對於相對人之財產，自應依前揭規
    定會同開具財產清冊之人即聲請人於二個月內開具財產清冊
    並陳報法院，併此敘明。
六、依家事事件法第164條第2項，裁定如主文。
中　　華　　民　　國　　110 　年　　1 　　月　　20　　日
                  家事法庭    法  官  柯月美 
以上正本係照原本作成。
如對本裁定抗告須於裁定送達後10日內向本院提出抗告狀。
中　　華　　民　　國　　110 　年　　1 　　月　　20　　日
                              書記官　林玫熹